臺灣宜蘭地方法院刑事宣示判決筆錄
111年度訴字第147號
公  訴  人  臺灣宜蘭地方檢察署檢察官
被      告  歐陽如姵



選任辯護人  邱煒翔律師
上列被告因違反洗錢防制法案件，經檢察官提起公訴（110年度
偵字第6972號），被告於本院準備程序進行中，就被訴事實為有
罪之陳述，經本院合議庭裁定由受命法官獨任改依簡式程序審理
，復經檢察官聲請於審判外進行協商程序，本院認為適當改依協
商程序而為判決，並於中華民國111年5月26日上午9時30分在本
院刑事第五法庭宣示判決，出席職員如下：
                                          法  官  游皓婷
                                          書記官  林欣宜
                                          通  譯  黃莉媛

法官起立朗讀判決主文、犯罪事實要旨、處罰條文，及告以上訴
限制、期間並提出上訴狀之法院，且諭知記載其內容：
一、主  文：
    歐陽如姵共同犯洗錢防制法第十四條第一項洗錢罪，處有期
    徒刑貳月，併科罰金新臺幣壹仟元，罰金如易服勞役，以新
    臺幣壹仟元折算壹日。
二、犯罪事實要旨：
    本件犯罪事實均引用檢察官起訴書所載（如附件）。
三、處罰條文：
    洗錢防制法第14條第1項、第16條第2項，刑法第28條、第33
    9條第1項、第55條前段、第42條第3項。 
四、附記事項：
　　按犯洗錢防制法第14條之罪，其所移轉、變更、掩飾、隱匿
    、收受、取得、持有、使用之財物或財產上利益，沒收之；
    犯第15條之罪，其所收受、持有、使用之財物或財產上利益
    ，亦同，洗錢防制法第18條第1項定有明文。惟因洗錢行為
    之標的是否限於行為人者始得宣告沒收，法無明文，是倘法
    條未規定「不問屬於犯罪行為人與否均沒收」時，自仍以屬
    於被告所有者為限，始應予沒收。次按宣告前二條之沒收或
    追徵，有過苛之虞、欠缺刑法上之重要性、犯罪所得價值低
    微，或為維持受宣告人生活條件之必要者，得不宣告或酌減
    之，刑法第38條之2第2項訂有明文。刑法、刑法施行法相關
    沒收條文，將沒收訂為「刑罰」、「保安處分」以外之法律
    效果，而實際上，沒收仍有懲罰之效果，屬於干預財產權之
    處分，應遵守比例原則及過渡禁止原則，是於刑法第38條之
    2第2項規定沒收有過苛之虞、欠缺刑法上之重要性、犯罪所
    得價值低微，或為維持受宣告人生活條件之必要者，得不宣
    告或酌減之，賦予法官在個案情節上，審酌宣告沒收將過於
    嚴苛而有不合理之情形，得不予宣告沒收，以資衡平，是本
    院認上開洗錢防制法第18條第1項之沒收規定，亦應有刑法
    第38條之2第2項規定之適用。查，被告自告訴人陳美霞處取
    得新臺幣（下同）70萬元款項後，已將其中68萬元存入某真
    實姓名年籍不詳之詐騙集團成員之比特幣錢包後，難認被告就
    此等款項具有事實上之管領處分權限，參酌上開所述，自無
    從就此部分，依洗錢防制法第18條第1項宣告沒收。至雖其
    保留之2萬元亦為告訴人交付之款項，然被告已與告訴人調
    解成立，並約定以附表所示方式償還附表所示金額，有本院
    調解筆錄在卷可考，已可達到沒收制度剝奪其犯罪所得之立
    法目的，如在本案另沒收上揭犯罪所得，將使其承受過度之
    不利益，顯屬過苛，亦有礙前開調解之履行，爰依刑法第38
    條之2第2項之規定，不予宣告沒收。
五、協商判決除有刑事訴訟法第455條之4第1項第1款於本訊問程
    序終結前，被告撤銷協商合意或檢察官撤回協商聲請者；第
    2款被告協商之意思非出於自由意志者；第4款被告所犯之罪
    非第455條之2第1項所定得以聲請協商判決者；第6款被告有
    其他較重之裁判上一罪之犯罪事實者；第7款法院認應諭知
    免刑或免訴、不受理者情形之一，及違反同條第2項「法院
    應於協商合意範圍內為判決；法院為協商判決所科之刑，以
    宣告緩刑或2年以下有期徒刑、拘役或罰金為限」之規定者
    外，檢察官與被告均不得上訴。
六、如有前項得上訴之情形，得自收受宣示判決筆錄送達之日起
    20日內，向本院提出上訴書狀，上訴於第二審法院。
本案經檢察官董良造提起公訴，檢察官林禹宏到庭執行職務。
中　　華　　民　　國　　111 　年　　5 　　月　　26　　日
                              刑 事 第 四 庭  
　　　　　　　　　            書記官　林欣宜
                              法  官  游皓婷
以上正本證明與原本無異。
                              書記官  林欣宜         
中　　華　　民　　國　　111 　年　　5 　　月　　26　　日
附件：
臺灣宜蘭地方檢察署檢察官起訴書
                                     110年度偵字第6972號
　　被　　　告　歐陽如姵
　　　　　　　　　　　　女　55歲（民國00年0月00日生）
　　　　　　　　　　　　住新北市○○區○○街0○0號10樓
　　　　　　　　　　　　國民身分證統一編號：Z000000000號
    選任辯護人  邱煒翔律師
上列被告因詐欺等案件，已經偵查終結，認應該提起公訴，茲將
犯罪事實及證據並所犯法條分敘如下：
　　　　　　犯罪事實
一、歐陽如姵於民國110年6月21日前某時日，透過LINE與使用LI
    NE暱稱「smile」之人進行聯繫，明知「比特幣」為虛擬貨
    幣，購入方式多元，應無代他人購買之必要，且向第三人收
    取現金並轉交予他人之行為，有可能變成代替詐騙集團收取
    贓款之「車手」，進而掩飾或隱匿該犯罪所得之本質、來源
    、去向、所在，詎歐陽如姵與「smile」共同意圖為自己不
    法所有，基於詐欺取財及洗錢之犯意聯絡，同意聽從「smil
    e」之指示前去收取詐騙所得之贓款。嗣「smile」所屬詐騙
    集團成員於110年5月間某日，先透過不詳之臉書與陳美霞認
    識聊天，再使用LINE暱稱「陳三」與陳美霞聊天以取得其信
    任，復於同年6月間向陳美霞佯稱：因在國外違法持有槍枝
    遭警方逮捕，急需保釋金云云，致使陳美霞陷於錯誤，而聽
    從自稱「Alvin.miller律師」之指示，於110年6月21日15時
    30分許，在宜蘭轉運站林森路下車處，將新臺幣70萬元，交
    予依「smile」指示前來收款之歐陽如姵，歐陽如姵於收到
    現金後，旋即依「smile」指示，購買等價之比特幣後轉入
    指定之比特幣錢包。
二、案經陳美霞訴由宜蘭縣政府警察局宜蘭分局偵辦。
　　　　　　證據並所犯法條
一、證據清單
編號 證據名稱 待證事實 1 被告歐陽如姵於警詢及偵查中之供述 被告坦承上開犯行。 2 證人即告訴人陳美霞於警詢中之指訴 證明告訴人遭詐欺集團之不詳成員以上開方式詐騙，而於上開時、地交付款項予被告之事實。  告訴人指認犯罪嫌疑人紀錄表、告訴人提供與被告及「陳三」之LINE對話紀錄各1份。  3 被告提供其與「smile」之LINE對話紀錄1份。 全部犯罪事實。 4 臺灣南投地方檢察署110年度偵字第4600號案件、刑案資料查註紀錄表各1份 被告前因聽從LINE暱稱「smile」之指示向其他被害人收取詐騙所得贓款而涉嫌詐欺、洗錢等罪嫌，經檢察署提起公訴後，經法院判處有期徒刑3月之事實。 
二、核被告歐陽如姵所為，係犯刑法第339條第1項之詐欺取財及
    洗錢防制法第14條第1項、第2條第2款之洗錢等罪嫌(報告意
    旨固認係涉犯刑法第339條之4三人以上共同犯詐欺罪，惟無
    積極證據證明該犯行屬三人以上犯之，容有誤會)。被告就
    上揭犯行，與該詐欺集團成員有犯意聯絡及行為分擔，請論
    以共同正犯。被告係以一行為同時觸犯詐欺及洗錢等罪名，
    為想像競合犯，請依刑法第55條規定，從一重論以洗錢罪嫌
    處斷。
三、依刑事訴訟法第251條第1項提起公訴。
  　此　致
臺灣宜蘭地方法院
中　　華　　民　　國　 111　　年　　3 　　月　　29　　日
　　　　　　　　　　　　　　　檢  察  官  董良造    　
本件正本證明與原本無異
中　　華　　民　　國　 111　　年　　3 　　月　　31　　日
　　　　　　　　　　　　　　　書  記  官  楊文志
所犯法條　　
刑法第339條第1項、洗錢防制法第2條第2款、第14條第1項。
中華民國刑法第339條
（普通詐欺罪）
意圖為自己或第三人不法之所有，以詐術使人將本人或第三人之
物交付者，處 5 年以下有期徒刑、拘役或科或併科 50 萬元以
下罰金。
以前項方法得財產上不法之利益或使第三人得之者，亦同。
前二項之未遂犯罰之。
洗錢防制法第2條
本法所稱洗錢，指下列行為：
一、意圖掩飾或隱匿特定犯罪所得來源，或使他人逃避刑事追訴
    ，而移轉或變更特定犯罪所得。
二、掩飾或隱匿特定犯罪所得之本質、來源、去向、所在、所有
    權、處分權或其他權益者。
三、收受、持有或使用他人之特定犯罪所得。
洗錢防制法第14條
有第二條各款所列洗錢行為者，處 7 年以下有期徒刑，併科新
臺幣 5 百萬元以下罰金。
前項之未遂犯罰之。
前二項情形，不得科以超過其特定犯罪所定最重本刑之刑。
附表：
告訴人 給付金額、期限、方式 陳美霞 (一)被告應給付5萬元。 (二)給付時間：應於111年6月15日前給付第一期款項5,000元，剩餘款項分期於每月15日前給付5,000元，至全部分期款項清償為止，如有一期未給付，視為全部到期。 (三)給付方式：匯款至告訴人臺灣企銀帳號00000000000號帳戶（戶名：陳美霞）。